臺灣新北地方法院民事裁定
111年度監宣字第260號
聲  請  人  文辰云  


代  理  人  林慧    
相  對  人  文陳室昭


上列當事人間請求准許處分受監護宣告人之財產事件，本院裁定
如下：
    主  文
聲請駁回。
聲請程序費用由聲請人負擔。
    理  由
一、聲請意旨略以：相對人文陳室昭為聲請人之母，經本院110
    年監宣字第852號裁定宣告相對人為受監護宣告之人，並選
    定聲請人為監護人，指定文曼君為會同開具財產清冊之人。
    現為辦理相對人之妹妹陳寶鑾不幸仙逝未婚絕嗣，相對人為
    繼承人之一，聲請人為代理相對人處分不動產即訂立遺產分
    割契約書，為相對人之利益，依民法第1113條準用第1101條
    第1、2項聲請裁定許可等語。並聲明：准予聲請人代相對人
    處分如附表所示不動產。
二、按監護人對於受監護人之財產，非為受監護人之利益，不得
    使用、代為或同意處分；監護人為下列行為，非經法院許可
    ，不生效力：一、代理受監護人購置或處分不動產，民法第
    1101條第1 項及第2 項第1 款分別定有明文。又上開規定，
    於成年人之監護準用之，民法第1113條亦有明定。次按監護
    開始時，監護人對於受監護人之財產，應依規定會同遺囑指
    定、當地直轄市、縣（市）政府指派或法院指定之人，於二
    個月內開具財產清冊，並陳報法院。又於前條之財產清冊開
    具完成並陳報法院前，監護人對於受監護人之財產，僅得為
    管理上必要之行為，民法第1099條、第1099條之1之規定甚
    明。因此，受監護宣告人之監護人，應與會同開具財產清冊
    之人，共同將受監護宣告人之財產，開具財產清冊陳報法院
    ，若未陳報，監護人僅能為管理上之必要行為，而不得處分
    。
三、聲請人上開主張，固據其提出本院110年度監宣字第852號裁
    定、確定證明書、兩造戶籍謄本、被繼承人陳室鑾之除戶戶
    籍謄本、繼承系統表、財政部北區國稅局遺產稅繳清證明書
    、遺產分割協議書、附表所示不動產之土地、建物所有權狀
    在卷為證，惟觀諸聲請人所提遺產分割協議書，僅記載就附
    表所示不動產均分配予另3名繼承人，並未記載相對人分得
    哪些遺產，難認符合其利益，經本院請聲請人應先會同文曼
    君向原監護宣告事件承辦股陳報財產清冊，並提出符合相對
    人依其應繼分可獲價額之方案，嗣聲請人具狀提出相對人財
    產清冊、說明書，表示陳室鑾遺產中如附表所示不動產由另
    3名繼承人繼承，其餘存款、股票則由8人平均繼承等節，惟
    觀諸聲請人所提陳室鑾繼承系統表，所載繼承人共7人而非8
    人，又依聲請人所提分割方案，相對人僅取得不動產以外之
    存款、股票平分，未取得任何不動產，就此亦未受其他補償
    ，顯見相對人所分得被繼承人陳室鑾之遺產遠低於其應繼分
    比例(1/7)甚多，此分割方案顯不利於相對人。是以，本件
    聲請處分受監護人財產，並不符合受監護宣告人之利益，揆
    諸前開法律規定，於法容有未合，應予駁回。
四、依家事事件法第164條第3項，裁定如主文。
中　　華　　民　　國　　111 　年　　3 　　月　　29　　日
                  家事第一庭    法  官　李美燕
以上正本係照原本作成。
如對本裁定抗告，須於裁定送達後10日內向本院提出抗告狀，並
繳納抗告費用新臺幣1千元。
中　　華　　民　　國　　111 　年　　3 　　月　　29　　日
                                書記官　廖婉凌
附表：
編號 不動產標示 面積 權利範圍 1 新北市○○區○○段000地號土地 8376.62平方公尺 41/10000 2 新北市○○區○○路000號4樓建物 92.79平方公尺 陽台8.58平方公尺 全部